臺灣臺北地方法院民事判決
110年度簡上字第2號
上  訴  人  周春燕  
訴訟代理人  劉志逵  

被  上訴人  劉鳳英  



上列當事人間請求損害賠償事件，上訴人對於民國109年9月3日
本院臺北簡易庭109年度北簡字第9985號第一審判決提起上訴，
本院於民國110年11月3日言詞辯論終結，判決如下：
    主  文
上訴駁回。
第二審訴訟費用由上訴人負擔。
　　事實及理由
一、上訴人主張：伊與被上訴人均於看護中心任職，因而認識被
    上訴人。伊因工作忙碌，無暇至銀行匯款，且因先前亦曾委
    託被上訴人代伊匯款，遂於民國107年8月31日委託被上訴人
    代伊匯款人民幣8萬元（折合新臺幣36萬元）至訴外人周春
    妮即伊胞姊於大陸地區中國工商銀行之帳戶（下稱系爭帳戶
    ），並於同日匯款新臺幣36萬元至被上訴人之郵局帳戶。惟
    被上訴人並未實際代伊匯款人民幣8萬元，致伊損失新臺幣3
    6萬元，爰依民法第184條第1項前段規定為請求賠償等語。
    並聲明：被上訴人應給付伊新臺幣36萬元，及自起訴狀繕本
    送達之翌日起至清償日止，按週年利率5%計算之利息（下稱
    新臺幣36萬元本息）。
二、被上訴人則以：伊受上訴人之託，以地下通匯方式匯款至上
    訴人在大陸地區親友之帳戶，兩造約定由上訴人先確認人民
    幣匯入系爭帳戶後，再將新臺幣交付予伊，本次匯款係上訴
    人於107年8月31日當日向周春妮確認款項匯入爭帳戶，始匯
    款新臺幣36萬元予伊，伊已完成匯款。又伊僅係無償幫忙上
    訴人匯款，系爭款項為何屬涉案資金而遭大陸地區公安凍結
    及發還，伊並不知情，且地下通匯本有風險，應由上訴人自
    行承擔其損失等語，資為抗辯。
三、原審為上訴人全部敗訴之判決，即駁回其訴。上訴人不服提
    起上訴，並聲明：㈠原判決廢棄；㈡被上訴人應給付上訴人新
    臺幣36萬元本息。被上訴人則答辯聲明：上訴駁回。
四、得心證之理由
　㈠按因故意或過失，不法侵害他人之權利者，負損害賠償責任
    ，民法第184條第1項前段定有明文。又當事人主張有利於己
    之事實者，就其事實有舉證之責任，亦為民事訴訟法第277
    條前段所明定，是主張他造應依上開規定負侵權行為損害賠
    償責任之一造當事人，自應就他造有何因故意或過失不法侵
    害該當事人權利之行為、受有如何之損害，以及該行為與損
    害間有何因果關係等構成要件事實負舉證之責，如其無從證
    明上開事實，即難為有利之認定。
　㈡上訴人主張其委託被上訴人匯款人民幣8萬元至系爭帳戶，而
    107年8月31日確有由黃Ｏ連名義匯入之人民幣5萬元及3萬元
    等2筆款項（下稱系爭款項），上訴人並於當日匯款新臺幣3
    6萬元予被上訴人，惟系爭款項於同年9月2日遭大陸地區公
    安凍結，嗣經大陸地區公安於108年2月2日解除凍結，另將
    系爭款項返還李洁源等情，業據提出存款人收執聯、貴州省
    興仁市公安局協助解除凍結財產通知書、呈請解除凍結存款
    \\匯款報告書、系爭帳戶借記卡賬戶歷史明細清單等件為證
    （見士簡卷第7至10頁、本院卷第147頁），且為被上訴人所
    不爭執，雖堪信為實。惟上訴人主張被上訴人未將其所匯新
    臺幣36萬元匯入系爭帳戶，應依民法第184條第1項前段規定
    賠償其新臺幣36萬元本息，則為被上訴人所否認，並以前揭
    情詞置辯。查：
　1.兩造均為大陸地區人民，欲將在臺工作所得匯給大陸地區親
    友，由上訴人確認系爭帳戶已有款項匯入後，上訴人再將款
    項匯給被上訴人，以確保地下通匯之款項如實匯至被上訴人
    指定之系爭帳戶，要屬情理之常，因此兩造係約定先由上訴
    人確認款項已匯入系爭帳戶後，方將新臺幣36萬元交付被上
    訴人。又上訴人並不爭執上情，上訴人訴訟代理人亦陳稱當
    下確有打電話向周春妮確認，有一筆人民幣8萬元的款項進
    去等語（見本院卷第107頁），足認被上訴人已依兩造之約
    定完成匯款事務。況地下通匯本為利用換匯兩地現有資金以
    一定比例進行交換，而不經由金融機構之換匯模式，匯入指
    定帳戶之款項自非委託人交予受託人之該筆款項，此徵之兩
    造所約定確認系爭帳戶已有款項匯入後，上訴人再交付款項
    予被上訴人之情亦明。上訴人嗣改稱周春妮並未確認系爭帳
    戶有款項匯入，而以其僅聽信被上訴人之詞即匯款新臺幣36
    萬元，被上訴人卻未將新臺幣36萬元匯入系爭帳戶為由，主
    張被上訴人未完成匯款而應負侵權責任云云，自不足採。
　2.至系爭款項嗣由大陸地區公安凍結並發還予李洁源，雖如前
    述，惟本件匯款既係地下通匯，被上訴人又在醫院從事看護
    工作，交由他人處理匯款事務，衡情應為上訴人所知悉且同
    意，被上訴人以何資金、何方式匯款，核屬受託處理匯款事
    務之範疇，自不因未能訊問被上訴人所稱實際匯款之陳麗萍
    及葉明強，即遽謂被上訴人有不法侵害上訴人權利之情事。
    此外，上訴人未再舉證證明被上訴人有何其他行為導致系爭
    款項遭凍結及發還，依上說明，亦難令被上訴人負侵權責任
    ，上訴人請求被上訴人賠償新臺幣36萬元並附加法定遲延利
    息（即新臺幣36萬元本息），即屬無據，不應准許。 
五、綜上所述，上訴人依民法第184條第1項前段規定，請求被上
    訴人給付新臺幣36萬元本息，於法無據，應予駁回。原審為
    上訴人敗訴之判決，並無違誤。上訴意旨仍執前詞，指摘原
    判決不當，求予廢棄改判，為無理由，應駁回其上訴。
六、本件事證已臻明確，兩造其餘攻擊防禦方法及所援用之證據
    ，經審酌後認與本件判決結果無影響，爰不逐一論列，併此
    敘明。
七、據上論結，本件上訴為無理由，依民事訴訟法第436條之1第
    3項、第463條、第449條第1項、第78條，判決如主文。
中　　華　　民　　國　　110 　年　　11　　月　　24　　日
　　　　　　　　　民事第六庭  審判長法　官　許純芳
                            　　　　
　　　　　　　　　　　　　　　　　　法　官　蕭清清
　　　　　　　　　　　　　　
　　　　　　　　　　　　　　　　　　法　官　許柏彥
以上正本係照原本作成。
本判決不得上訴。
中　　華　　民　　國　　110 　年　　11　　月　　24　　日
                                    書記官  蔡庭復